【裁判字號】    90,交抗,1
【裁判日期】    891207
【裁判案由】    違反道路交通管理處罰條例
【裁判全文】
臺灣高等法院刑事裁定                           九十年度交抗字第一號
    抗告人即
    異議人即
    受處分人  甲○○
右抗告人因違反道路交通管理處罰條例案件，不服臺灣臺北地方法院八十八年度交聲
字第五二號，中華民國八十九年十二月七日裁定（原處分案號：臺北市交通事件裁
決所北市交裁駕字第二二─000000000號），提起抗告，本院裁定如左：
    主  文
原裁定撤銷。
抗告人在原法院之異議駁回。
    理  由
一、按汽車駕駛人轉彎時，轉彎車不讓直行車先行，處銀元二百元以上六百元以下即
    新台幣六百元以上一千八百元以下罰鍰，並予記違規點數一點，已受吊扣或吊銷
    駕駛執照處分者，不予記點，道路交通管理處罰條例第四十八條第六款、第六十
    三條第一項第一款、第二項定有明文。又汽車駕駛人，駕駛汽車肇事致人受傷或
    死亡，應即採取救護或其他必要措施，並向警察機關報告，不得駛離；違者吊扣
    其駕照三個月至六個月；逃逸者吊銷駕駛執照。道路交通管理處罰條例第六十二
    條第一項定有明文。
二、受處分人甲○○於民國八十八年五月十四日下午五時十分許，駕駛車牌ＧＺ─一
    六九九號自用小客車，自臺北市○○區○○路（雙向二車道，路段中標繪「黃虛
    線」用以分隔對向車道）九十四號旁國輝國宅之地下停車場車道出口駛出，欲左
    轉國興路往南行駛，適有由許鴻琦所乘騎車牌ＤＭ─五０七號輕機車沿國興路由
    南往北方向行駛。甲○○應注意行車起步前，應顯示方向燈，並應注意前後左右
    有無障礙或車輛行人，並應讓行進中之車輛行人優先通行，而依當時情形並無不
    能注意情事，竟疏未注意，貿然左轉國興路行駛，致在國興路中央黃虛線附近，
    將許鴻琦所駕駛行進中之輕機車擦撞倒地，致許鴻琦受有左大腿、右膝、左肘及
    左手多處擦傷之傷害。甲○○肇事致人受傷後，未採取救護或其他必要措施並向
    警察機關報告逕自駕車離去。經台北市政府警察局交通警察大隊第四組警員蔡錫
    蒼以甲○○以受處分有違反前揭道路交通管理處罰條例第四十八條第六款、第六
    十二條第一項規定，而掣單舉發（原舉發單漏記第四十八條第六款），原處分機
    關臺北市交通事件裁決所以前揭法條規定，於八十八年八月十六日從輕裁處罰鍰
    新台幣六百元，並吊扣駕駛執照三個月。
三、抗告人即異議人即受處分人甲○○，不服原處分，向原審法院提出異議，略以：
    係許鴻琦駕駛輕機車滑倒後再撞到我的車子，我並無過失，且下車查看，見對方
    無礙，乃行離去云云。
四、經查：受處分人甲○○上開駕車過失傷害許鴻琦，及駕車駛離之事實，業據被害
    人許鴻琦指訴明確，並有道路交通事故調查報告表、交通事故談話紀錄表、車輛
    受損相片等附卷可稽。證人即現場處理事故警員陳慶儀亦於甲○○過失傷害刑事
    事件中，就其於事故發生至現場處理經過、機車倒地滑行刮地痕方向及該輛車牌
    ＧＺ─一六九九號自用小客車前號牌掉落等情結證綦詳，並有相片附該刑事案卷
    可稽。經將本件肇事責任，送請臺北市車輛行車事故鑑定委員會鑑定結果，亦認
    甲○○駕駛自小客車有左轉疏忽，肇事致人受傷，未採取救護措施、未報警處理
    駛離現場之情形，有該委員會北鑑審字第八八六０二五七０００號鑑定意見書在
    卷可按。其刑事過失傷害案件，也經原審法院判處拘役五十日，有臺灣臺北地方
    法院八十八年度交易字第四三四號刑事判決附卷可稽。被害人許鴻琦因本件交通
    事故受有左大腿、右膝、左肘及左手多處擦傷之傷害，亦有臺北市立和平醫院診
    斷書一紙在卷可按。是甲○○所辯，為卸責之詞，不足採信，其上揭違規之行為
    ，已臻明確，足以認定。
四、原審對被甲○○之異議，另為裁罰之諭知，固非無見。惟查：（一）交通違規人
    已受吊扣駕駛執照三月，自無庸另予記點。原審認裁決機關漏未為記點諭知，改
    諭知記點，尚有未合。（二）銀元折算新台幣以一元折算三元，原審對受處分裁
    罰銀元二百元，折算新台幣一千二百元，亦有違誤。（三）臺北市交通事件裁決
    所對甲○○駕車肇事，駛離現場部分，裁處吊扣駕照三個月，並無不合。原審未
    說明原因，將之撤銷，另行諭知吊扣駕照三個月，理由不備。（四）甲○○駕駛
    汽車，轉彎車未讓直行車先行，係違反道路交通管理處罰條例第四十八條第六款
    之規定，原審誤為第四十六條第六款，均有未合，而無可維持。受處分人甲○○
    於原審異議及抗告意旨，否認違規行為，雖不足採，但原裁定既有可議，自應由
    本院將原裁定撤銷，諭知駁回甲○○於原法院之異議，即仍應按臺北市交通事件
    裁決所之裁罰執行。
五、據上論斷，應依道路交通管理處罰條例第八十九條，刑事訴訟法第四百十三條，
    裁定如主文。
中      華 民      國      九十      年      一      月    九      日
                               台灣高等法院交通法庭
                                   審判長法  官  曾  德  水
                                         法  官  楊  貴  雄
                                         法  官  趙  功  恆
右正本證明與原本無異。
不得再抗告。
                                         書記官  孫  佩  琳
中      華      民      國      九十      年      一      月    九      日


司法院資訊處製作；財團法人民間司法改革基金會備份。
